【裁判字號】    97,消債更,338
【裁判日期】    971016
【裁判案由】    更生事件
【裁判全文】
臺灣臺南地方法院民事裁定           97年度消債更字第338號
債  務  人  甲○○原名郭淑霞.
上列當事人因消費者債務清理事件聲請更生，本院裁定如下：
    主    文
債務人甲○○自中華民國97年10月16日上午10時起開始更生程序
。
    理    由
一、本件聲請意旨略以：債務人甲○○即郭淑霞有不能清償債務
    之情事，且其無擔保或無優先權之債務總額未逾新臺幣（下
    同）1,200萬元，復未經法院裁定開始清算程序或宣告破產
    ，前雖與債權金融機構成立債務協商，然因失業，故無法依
    協商條件清償協商額，目前雖受僱於飲料店，惟因工作收入
    不佳，致因不可歸責於己之事由，致履行債務協商顯有重大
    困難。為此，依消費者債務清理條例提出本件更生之聲請等
    語。
二、按債務人不能清償債務或有不能清償之虞者，得依本條例所
    定更生或清算程序，清理其債務。債務人無擔保或無優先權
    之債務總額未逾新臺幣一千二百萬元者，於法院裁定開始清
    算程序或宣告破產前，得向法院聲請更生。債務人與金融機
    構協商成立者，不得聲請更生或清算，但因不可歸責於己之
    事由，致履行顯有重大困難者，不在此限。本條例施行前，
    債務人依金融主管機關協調成立之中華民國銀行公會會員辦
    理消費金融案件無擔保債務協商機制與金融機構成立之協商
    ，準用前項之規定。消費者債務清理條例第3條、第42條第1
    項及第151條第5項、第6項分別定有明文。次按法院開始更
    生程序之裁定，應載明其年、月、日、時，並即時發生效力
    ，同條例第45條第1項亦有明文規定。
三、經查：
(一)、債務人甲○○即郭淑霞前於消費者債務清理條例施行前，依
    金融主管機關協調成立之中華民國銀行公會會員辦理消費金
    融案件無擔保債務協商機制與金融機構於民國95年9月21日
    成立協商，當時債務人之無擔保債務總額為652,394元，雙
    方約定債務人每月應償還款項合計為13,823元，債務人自95
    年10月10日起開始依約繳款，繳款8期至9期不等，於96年6
    月之後即未再履行。又債務人迄今積欠如附表所示債權人如
    附表所示之債權金額等情，已據債務人陳明在卷，並提出本
    院97年度司促字第1203號支付命令、協議書及無擔保債務還
    款計劃為證，且有各該債權銀行及人壽保險股份有限公司民
    事陳報狀附卷可稽，應非子虛。
(二)、次查，債務人受僱於飲料店，每月薪資約18,000元至19,000
    元，名下有坐落台南縣永康市○○段1地號土地及門牌台南
    縣永康市○○○路152號6樓之9房屋（財產總額404,069元）
    ，此外查無其他財產資料，亦據債務人陳述明確，且有勞保
    局電子閘門查詢作業被保險人投保資料查詢及稅務電子閘門
    財產所得調件明細表在卷足憑。本件斟酌我國97年度最低生
    活費標準為每人9,829元，有歷年最低生活費一覽表在卷可
    查，而債務人之收入經扣除債務人依債務協商條件每月須償
    還款項13,823元後，其餘額顯已不足支應債務人每月基本生
    活費用，故債務人有不能清償債務之情形，堪以採認。又債
    務人之收入無法同時履行債務協商條件及支應基本生活所需
    費用之客觀經濟狀況，應屬不可歸責於己致履行顯有重大困
    難之事由。此外，本件又查無債務人有消費者債務清理條例
    第6條第3項、第8條或第46條各款所定駁回更生聲請之事由
    存在，則債務人聲請更生，應屬有據，爰裁定如主文。
中    華    民    國    97    年    10    月    16    日
              民事第三庭    法      官  張季芬
上為正本係照原本作成。
本件不得抗告。
本裁定已於97年10月16日上午10時公告。
中    華    民    國    97    年    10    月    16    日
                            書  記  官  顏惠華
附表：債務人之債權人名稱或姓名、債權金額
┌───┬────────┬─────────────┐
│編號  │債權人名稱      │現存實際債權金額（新台幣）│
├───┼────────┼─────────────┤
│1     │台灣中小企業銀行│債務人尚積欠830,433元：   │
│      │股份有限公司    │1.信用貸款部分：          │
│      │                │  (1)本金146,529元，及自96 │
│      │                │    年6月28日起至清償日止 │
│      │                │    按利率11.303%計算之利 │
│      │                │    息暨自96年6月28日起至 │
│      │                │    清償日止，按上開利率百│
│      │                │    分之二十計算之違約金。│
│      │                │  (2)督促程序費用1,000元。 │
│      │                │2.信用卡部分：            │
│      │                │  本金79,182元，及其中79,1│
│      │                │  68元自96年4月23日起至清 │
│      │                │  償日止按利率17%計算之利 │
│      │                │  息暨自96年5月2日起至清償│
│      │                │  日止，每月計付逾期手續費│
│      │                │  600元。                 │
│      │                ├─────────────┤
│      │                │3.連帶保證債務部分：      │
│      │                │  本金604,722元，及自96年5│
│      │                │  月20 起至清償日止按利率 │
│      │                │  7.53%計算之利息暨自96年5│
│      │                │  月20日起至清償日止按上開│
│      │                │  利率百分之二十計算之違約│
│      │                │  金。                    │
├───┼────────┼─────────────┤
│2     │華南商業銀行    │債務人已於94年6月2日清償借│
│      │股份有限公司    │款，目前並無任何借貸關係存│
│      │                │在。                      │
├───┼────────┼─────────────┤
│3     │三信商業銀行    │ 債務人尚積欠63,887元，及 │
│      │股份有限公司    │ 自96年11月3日起至清償日止│
│      │                │ ，按年息18.98%計算之利息 │
│      │                │ ，暨自96年12月4日起至清償│
│      │                │ 日止按年息1.02%計算之違約│
│      │                │ 金。                     │
├───┼────────┼─────────────┤
│4     │寶華商業銀行    │房屋抵押貸款部分：        │
│      │股份有限公司    │積欠本金846,422元，及自97 │
│      │                │年5月28日起至清償日止，按 │
│      │                │年息3.415%計算之利息；暨自│
│      │                │97年6月29日起至清償日止， │
│      │                │其逾期在6個月以內部分，按 │
│      │                │上開利率之10%，逾期超過6個│
│      │                │月部分，按上開利率之20%應 │
│      │                │計付之違約金及訴訟所發生的│
│      │                │費用。                    │
│      │                ├─────────────┤
│      │                │現金卡部分：              │
│      │                │積欠本金120,716元，及自96 │
│      │                │年8月10日起至清償日止，按 │
│      │                │年息8.99%計算之利息；暨自 │
│      │                │96年9月11日起至清償日止， │
│      │                │其逾期在6個月以內部分，按 │
│      │                │上開利率之10%，逾期超過6個│
│      │                │月部分，按上開利率之20%應 │
│      │                │計付之違約金及訴訟所發生的│
│      │                │費用。                    │
├───┼────────┼─────────────┤
│5     │玉山銀行        │截至97年6月止，債務人尚積 │
│      │                │欠信用卡帳款53,480元（含本│
│      │                │金50,000元、利息2,430元、 │
│      │                │違約金1,050元）。         │
├───┼────────┼─────────────┤
│6     │中國信託商業銀行│計至97年6月10日，債務人尚 │
│      │股份有限公司    │積欠信用卡帳款69,961元。  │
├───┼────────┼─────────────┤
│7     │三商美邦人壽保險│保單借款：35,000元。      │
│      │股份有限公司    │                          │
├───┼────────┼─────────────┤
│8     │黃坤棠          │78萬元。                  │
├───┼────────┼─────────────┤
│9     │蔡靜男          │30萬元。                  │
└───┴────────┴─────────────┘


司法院資訊處製作；財團法人民間司法改革基金會備份。
